【裁判字號】    89,易,1319
【裁判日期】    890531
【裁判案由】    違反能源管理法
【裁判全文】
臺灣高雄地方法院刑事判決                        八十九年度易字第一三一九號
    公  訴  人  臺灣高雄地方法院檢察署檢察官
    被      告  乙○○
右列被告因違反能源管理法案件，經檢察官提起公訴（八十八年度偵字第二０四九一
號），本院判決如左︰
    主    文
乙○○幫助未經許可而經營中央主管機關指定之能源產品之銷售業務，處拘役伍拾日
，如易科罰金，以參佰元折算壹日。
扣案柴油壹萬陸仟公升沒收。
      事  實
一、乙○○為大貨車司機，明知甲○○（另案由本院審理中）自民國八十八年八月九
    日起，未經許可而經營中央主管機關指定之能源產品（柴油）之銷售業務，以每
    公升新台幣六‧五元之價格銷售柴油予不特定之人牟利，仍基於幫助之犯意，以
    每車一千五百元之代價受僱於甲○○，迨同年月十二日晚間，甲○○自姓名年籍
    不詳綽號「阿牛」之男子，以每公升五．五元購得柴油一萬六千公升，裝載在車
    牌號碼ＪＭ─五三八號油罐車內，乙○○乃於翌日（十三日）淩晨，依甲○○之
    指示，前往高雄市○鎮區○○路金福冷凍廠附近，駕駛該油罐車，並將之開往國
    道高速公路入口旁，等候甲○○指示交與買主。嗣於八十八年八月十三日四時五
    十分許，乙○○駕駛該油罐車途經高雄市○鎮區○○路、翠亨南路口時，為警查
    獲，並扣得甲○○所有供銷售之柴油一萬六千公升。
三案經高雄市政府警察局小港分局移送台灣高雄地方法院檢察署檢察官偵查起訴。
      理  由
一訊據被告乙○○固坦承受僱於訴外人甲○○，駕駛裝有柴油之車牌號碼ＪＭ─五
    三八號油罐車，惟矢口否認有違反能源管理法犯行，辯稱：伊只是駕駛，並沒有
    販賣柴油云云。惟查，訴外人甲○○曾於本件查獲前之八十八年八月九日，銷售
    過柴油，而此次購得之柴油，亦供銷售用，此業據甲○○到庭證述明確，且查獲
    之油品經送驗結果，與經濟部經八五能字第八五四六一一二四號公告能源產品認
    定基準之「柴油」規範相符，此有經濟部取締違法經營油品會報執行小組高雄執
    行分組八十八年十二月二日高處（八八）高執字第八八一二００九六號函一份在
    卷可按，再者，審酌被告於淩晨時分，受僱駕駛油罐車，又不知將交付與何人等
    情，則若為正常合法之交易，豈有如此隱密之理，足認被告已知油罐車內裝載的
    是柴油，並係供銷售用。是本件事證已明，被告犯行洵堪認定。
二、按柴油係屬能源管理法第二條第一款所稱之石油及其產品之能源，並由經濟部於
    八十二年六月二十一日以經（八二）能０八六０一七號公告，復於同年十一月二
    十二日以經（八二）能00000000號公告修正有關能源產品認定基準，依
    該公告第二項乃指定柴油為非經許可不得經營銷售業務之能源產品。核被告所為
    ，係犯幫助他人犯能源管理法第二十條之一之罪。其幫助甲○○犯能源管理法第
    二十條之一之罪，為從犯，應依刑法第三十條第二項之規定，減輕其刑。公訴人
    認被告與甲○○為共同正犯，尚有誤會。爰審酌被告受僱次數僅一次，所得利益
    尚微，惟犯後否認犯行，態度不佳，及犯罪之動機、方法等一切情狀，量處如主
    文所示之刑，並諭知易科罰金之折算標準。如事實欄所示柴油為銷售之產品，爰
    依能源管理法第二十條之一後段規定宣告沒收之。
據上論斷，應依刑事訴訟法第二百九十九條第一項前段，能源管理法第二十條之一，
刑法第十一條前段、第三十條第二項、第四十一條，罰金罰鍰提高標準條例第二條，
判決如主文。
中      華      民      國    八十九    年      五      月    三十一    日
                                    臺灣高雄地方法院刑事第一庭
                                        法  官  曾  逸  誠
右正本證明與原本無異。
如不服本判決，應於判決送達後十日內，向本院提出上訴狀。
                                         書記官    許玉城
中    華    民    國      八十九      年      五      月      三十一      日
附錄：
能源管理法第二十條之一
未經許可而經營中央主管機關指定之能源產品之輸入、輸出、生產、銷售業務者，處
一年以下有期徒刑、拘役或科或併科新台幣拾萬元以下罰金，並得沒收其輸入、輸
出、生產、銷售之產品。


司法院資訊處製作；財團法人民間司法改革基金會備份。
